ACORDAO-COMPLETO-2344384

ACÓRDÃO 2310/2019 ATA 38/2019 - PLENÁRIO

VISTOS, relatados e discutidos estes autos que, nesta fase processual, tratam de embargos de declaração opostos por Luiz Gonzaga Viana Filho ao Acórdão 3196/2016-TCU-Plenário;
ACORDAM os Ministros do Tribunal de Contas da União, reunidos em Sessão do Plenário, ante das razões expostas pelo Relator e com fulcro nos arts. 32, inciso II, e 34 da Lei 8.443/92, em:
9.1. conhecer dos embargos de declaração para, no mérito, rejeitá-los; e
9.2. dar ciência ao embargante.

Embargos de declaração opostos contra acórdão que negou provimento a recurso de revisão interposto pelo recorrente em face de deliberação que julgou suas contas irregulares e condenou-o ao pagamento do débito e de multa em razão de não aprovação da prestação de contas dos recursos repassados por meio de convênio que tinha por objeto a execução das obras de reforma e ampliação do cais Municipal de Oriximiná/PA.

Município de Oriximiná/PA.

3. Interessados/Responsáveis/Recorrentes:
3.1. Interessados: Município de Oriximiná/PA (05.131.081/0001-82); Subsecretaria de Planejamento e Orçamento, do então Ministério dos Transportes.
3.2. Responsáveis: Construtora Mello de Azevedo S/A (17.154.899/0001-08); Luiz Gonzaga Viana Filho (XXX.226.992-XX); Martop - Construções e Terraplenagem Ltda. (03.735.306/0001-84); Município de Oriximiná/PA (05.131.081/0001-82)
3.3. Recorrente: Luiz Gonzaga Viana Filho (XXX.226.992-XX).

13.1. Ministros presentes: José Mucio Monteiro (Presidente), Walton Alencar Rodrigues (Relator), Benjamin Zymler, Aroldo Cedraz, Raimundo Carreiro, Bruno Dantas e Vital do Rêgo.
13.2. Ministro-Substituto convocado: Marcos Bemquerer Costa.

ACORDAO-COMPLETO-2411233

Acórdão de Relação 1280/2020 - Plenário

Acórdão de Relação

ACORDAO-COMPLETO-2418896

Acórdão 2001/2020 - Plenário

TRF-1

Luiz Gonzaga Viana Filho

WALTON ALENCAR RODRIGUES

Ministro Raimundo Carreiro.

Inicio a parte expositiva desta deliberação com a transcrição da instrução peça 272, elaborada por AUFC da Serur, que obteve anuência dos dirigentes da unidade técnica:
"1. 	Na oportunidade, examinam-se os embargos de declaração opostos por Luiz Gonzaga Viana Filho (peça 252) , contra o Acórdão 3196/2016-TCU-Plenário, in Ata 50 (peça 240) , vazado nos seguintes termos naquilo que interessa:
ACORDAM os Ministros do Tribunal de Contas da União, reunidos em Sessão Plenária, diante das razões expostas pelo Relator, em: 
9.1. conhecer do recurso de revisão, com fundamento no art. 35 da Lei 8.443/1992, e, no mérito, negar-lhe provimento; 
9.2. dar ciência deste acórdão ao recorrente. 
HISTÓRICO
2.	Cuida-se de Tomada de Contas Especial, instaurada pela Subsecretaria de Planejamento Orçamento e Administração (SPOA) , do Ministério dos Transportes, em virtude da não aprovação da prestação de contas dos recursos federais relativos ao Convênio 44/2001 e Termo Aditivo 1/2002, o qual visava o apoio técnico e financeiro para a execução das obras de reforma e ampliação do cais daquela municipalidade.
2.1. 	No âmbito do TCU, as defesas apresentadas pelos responsáveis não foram acolhidas, em razão de não terem sido apresentados documentos hábeis a afastar as irregularidades ocorridas na execução do objeto do convênio, tais como: projeto básico incompleto, não cumprimento do art. 6º, inciso x, da Lei 8.666/93, alteração na técnica construtiva sem realização de nova licitação, não publicação na imprensa oficial de termo aditivo ao contrato, pagamento de item não executado, pagamento de despesa sem cobertura contratual e superfaturamento. 
2.2.	Inconformado, o ex-prefeito de Oriximiná/PA, ora embargante, interpôs recurso de revisão contra os termos do Acórdão 4403/2009-TCU-Segunda Câmara (peça 9, p. 70-71) , que julgou irregulares suas contas e das empresas Construtora Mello de Azevedo S/A e Martop Construções e Terraplanagem Ltda., com imputação de débito de forma solidária e, ainda, aplicação de multa individual aos responsáveis.
2.3. 	Registre-se que os embargos de declaração opostos contra o 4403/2009 - TCU - 2ª Câmara foram rejeitados por meio do Acórdão 925/2012-TCU-Plenário (peça 10, p. 9) . Posteriormente, não foram conhecidos os agravos interpostos ao despacho que conheceu dos recursos de reconsideração pelo Acórdão 7401 - TCU - 2ª Câmara (relator Ministro José Jorge) . De igual sorte, foram rejeitados os aclaratórios opostos contra a decisão que não conheceu dos agravos (Acórdão 294/2013 - TCU - 2ª Câmara) . 
2.4. 	Já os recursos de reconsideração foram providos parcialmente para reduzir o débito imputado aos responsáveis na decisão originária (Acórdão 1108/2014 - TCU - 2ª Câmara) , sendo rejeitados os embargos de declaração opostos pelo Sr. Luiz Gonzaga Viana Filho contra essa última decisão. Todavia, os opostos pela Construtora Mello de Azevedo S.A. foram parcialmente acolhidos para redução do débito, por meio do Acórdão 1108/2014 - TCU - 2ª Câmara (relator Ministro Vital do Rêgo) .
2.5. 	Ainda irresignado com as sucessivas rejeições aos recursos opostos, o embargante opôs os declaratórios que ora se analisam.
 EXAME DE ADMISSIBILIDADE
3.	Reiteram-se os exames preliminares de admissibilidade (peças 270 e 271) , que concluíram pelo conhecimento dos embargos de declaração opostos por Luiz Gonzaga Viana Filho contra o Acórdão 3196/2016-TCU-Plenário, suspendendo os efeitos do inteiro teor do decisum vergastado, eis que preenchidos os requisitos processuais aplicáveis à espécie recursal. 
EXAME DE MÉRITO
4.	Delimitação
4.1.	Constitui objeto do presente recurso reconhecer, se possível, se:
há contradição passível de ser desafiada via embargos de declaração na afirmação de que foi realizada inspeção in loco, que, em verdade, deixou de ser feita, porque o plano de trabalho original foi alterado; e
a correção do débito a ser imputado com base no plano de trabalho executado e não no original;
Suposta contradição na ausência de realização de fiscalização in loco da obra contratada
5.	Em síntese, o embargante alegou haver contradição na suposta vistoria in loco, a qual deixou de ser realizada no dia 28/06/2004, porquanto não foi possível fiscalizar a adequação da execução da obra com base no plano de trabalho original, que restou modificado. Requereu ao fim fosse determinada a realização de vistoria in loco, para comprovação da correta aplicação dos recursos públicos.
Análise
5.1.	Inicialmente, registre-se que o embargante não traz argumento algum que já não tenha sido anteriormente analisado pelo TCU em sede de recurso de revisão. Confira-se na íntegra a rejeição da preliminar arguida naquela oportunidade mediante excerto do Voto condutor do acórdão recorrido, de relatoria do Exmo. Ministro Raimundo Carreiro (peça 241, p. 2) :
7.	Preliminarmente, alega o recorrente que a TCE foi julgada por este Tribunal na ausência de vistoria da obra em questão in loco, defendendo que o laudo resultante dessa fiscalização seria instrumento adequado para avaliar o que foi efetivamente realizado, as despesas decorrentes da obra e o atendimento à finalidade pública.
8.	Rememoro que a comprovação da boa e regular aplicação dos recursos federais transferidos dá-se pelo liame entre as despesas efetuadas e a execução do objeto pactuado. O ônus da prova é do gestor, cabendo a ele a entrega da documentação relativa à prestação de contas no prazo fixado pela Administração, nos termos da IN/STN 01/1997.
9.	Dessa forma, não cabe ao TCU a produção de provas de interesse da defesa do gestor. Assim, não há amparo legal para atendimento de solicitação de perícia in loco, não podendo o recorrente alegar violação ao princípio do contraditório e da ampla defesa.
10.	Não obstante, no caso vertente, está presente nos autos relatório de inspeção in loco referido no relatório integrante do acórdão combatido, como bem observou a Serur no relatório precedente:
6. Por fim, ressalta-se que, consoante o voto que fundamenta a decisão guerreada, peça 9, houve, sim, inspeção in loco realizada na forma consignada no relatório de Auditoria 165904/2005, peça 5, p. 46.
7. Em 28/06/2004 foi realizada a verificação "in loco", por Engenheiro Civil de Departamento de Programas de Transportes Aquaviários, sendo constatadas as seguintes irregularidades: as obras realizadas pela Prefeitura Municipal de Oriximiná/PA não contemplavam o que havia sido inicialmente projetado e estabelecido no Termo de Convênio 044/2001; na análise documental não foi possível ter acesso aos documentos do novo projeto; não foi encontrado nenhum relatório técnico de acompanhamento das obras, contrariando, assim, o estabelecido na Cláusula Terceira - Das Obrigações do Ministério, item 1.2 letra a; foi construído um muro de arrimo em Concreto Ciclópico o que não tem nenhuma similaridade com o que foi contatado pela Prefeitura. Em resumo à avaliação técnica ficou prejudicada uma vez que não foi cumprido o estabelecido no Termo original e no Termo Aditivo do citado Convênio (Relatório de Inspeção de Obras, fls. 58-60 e Relatório de Viagem, fls. 61-79) .
11.	Em vista desses fatos, rejeito a preliminar. (destaques acrescidos) 
5.2. 	Assim, torna-se evidente que, ao contrário do que afirma o embargante, a inspeção in loco foi realizada sim. Contudo, essa avaliação técnica restou prejudicada em virtude de o objeto executado ter se divorciado daquele estabelecido no termo original do convênio e no seu respectivo aditivo.
5.3. 	Ademais, a jurisprudência deste Tribunal é firme no tocante à responsabilidade pessoal do gestor pela comprovação da boa e regular aplicação dos recursos federais recebidos mediante convênio ou instrumentos congêneres, submetendo-se todo aquele que gere recursos públicos ao dever constitucional e legal de demonstrar o correto emprego desses valores, nos termos do parágrafo único do art. 70 da Constituição de 1988 e do art. 93 do Decreto-Lei 200/1967 (v. g. Acórdãos 6636/2009-TCU-1ª Câmara e 628/2014-TCU-2ª Câmara) . 
5.4. 	Também anote-se que em momento algum o TCU negou ao recorrente o direito à produção de prova pericial. No entanto, como já afirmado supra, é da iniciativa do responsável trazer aos autos as provas de sua defesa, inclusive laudos periciais, prescindindo de autorização do Tribunal para tanto, conforme pacífico entendimento da Corte de Contas sobre a matéria (v. g. Acórdãos 1292/2018; 2805/2017; 4843/2017; 6214/2016, todos Primeira Câmara) , não merecendo prosperar essa alegação recursal. 
Eventual correção do débito a ser imputado com base no plano de trabalho executado 
6.	O recorrente aduz que dividindo-se o valor pago pela obra (R$ 1.279.899,32) pelos 397,609 m de cais construídos chega-se ao valor de R$ 3.218,96/m, o qual estaria adequado aos preços praticados no mercado. Arremata questionando o dano quantificado na decisão recorrida, sob o argumento que a divisão do montante do superfaturamento apontado (R$ 616.111,41) pela extensão do cais (397,609 m) resulta o valor de R$ 1.549,54/m, impraticável a seu ver.
Análise
6.1. 	Em novel tentativa, o embargante ataca mais uma vez o acórdão vergastado sob idênticos argumentos já apresentados por ocasião da interposição do recurso de revisão, não se vislumbrando no manejo do presente recurso qualquer omissão, obscuridade ou contradição que mereça ser esclarecida.
6.2. 	Como já analisado alhures por esta Unidade Instrutiva (peça 236, p. 5/6) , não aduz aos autos memorial de cálculo que sustente sua tese recursal quanto à imprestabilidade do valor de R$ 1.549,54/m, resultante da divisão do total do superfaturamento de R$ 616.111,41 pela extensão do cais (397,609 m) . 
6.3. 	Ademais, o cálculo realizado, para a caracterização do débito imputado solidariamente ao recorrente, se fundamentou em metodologia com emprego de referenciais legais - Sinapi e Sicro 2, conforme no Voto condutor do acórdão recorrido (peça 241, p. 3/4) .
6.4. 	Assim, verifica-se o manejo dos presentes aclaratórios com evidente e notória finalidade de suspender o trânsito em julgado da condenação imposta, porquanto seu objeto se referiu à matéria já analisada e rejeitada pelo TCU, que pode ensejar a aplicação da multa do art. 1026, § 2º, do Código de Processo Civil, sem prejuízo de se receber futuras impugnações dessa espécie como mera petição, sem efeito suspensivo, nos termos do art. 287, § 6º, do Regimento Interno do TCU (v. g. Acórdão 423/2018 - 2ª Câmara; Acórdão 6103/2017 - 2ª Câmara; Acórdão 1699/2017 - Plenário) .
PROPOSTA DE ENCAMINHAMENTO
7.	Ante o exposto, submete-se à consideração superior a presente análise dos embargos de declaração opostos por Luiz Gonzaga Viana Filho, contra o Acórdão 3196/2016-TCU-Plenário, propondo-se, com fundamento nos arts. 32, inc. I, e 33, da Lei 8.443, de 1992:
	I - conhecer do recurso e, no mérito, negar provimento;
	II - alertar ao embargante que a interposição de novos embargos com nítido caráter protelatório implicará o recebimento de futuras impugnações a esse título como simples petição, conforme art. 287, §6º, do RITCU, sem efeito suspensivo e poderá ensejar a aplicação da multa prevista no art. 1.026, § 2º, do Código de Processo Civil
	III - dar ciência da deliberação que vier a ser proferida ao embargante."

8.1. Gustavo Henrique de Souza e Silva (84247/OAB-MG) e outros, representando Construtora Mello de Azevedo S/A.  
8.2. Ana Flavia Rodrigues Araujo e outros, representando Luiz Gonzaga Viana Filho.  
8.3. Pedro Sergio Vinente de Souza (6337/OAB-PA) e outros, representando Martop - Construções e Terraplenagem Ltda.

Não atuou.

TOMADA DE CONTAS ESPECIAL. IRREGULARIDADES NA EXECUÇÃO DO OBJETO DO CONVÊNIO 44/2001. DÉBITO E MULTA. EMBARGOS DE DECLARAÇÃO. REJEIÇÃO. RECURSO DE RECONSIDERAÇÃO. CONHECIMENTO. AGRAVO CONTRA DESPACHO CONHECEU DO RECURSO. NÃO CONHECIMENTO DO AGRAVO. PROVIMENTO PARCIAL AO RECURSO DE RECONSIDERAÇÃO, PARA CORREÇÃO DO VALOR DO DÉBITO. EMBARGOS DE DECLARAÇÃO. REJEIÇÃO. RECURSO DE REVISÃO. NÃO PROVIMENTO. EMBARGOS DE DECLARAÇÃO. CONHECIMENTO E REJEIÇÃO.

TOMADA DE CONTAS ESPECIAL (TCE)

Secretaria de Recursos (SERUR).

Em apreciação, os embargos de declaração peça 252, opostos por Luiz Gonzaga Viana Filho ao Acórdão 3196/2016-TCU-Plenário, da relatoria do E. Ministro Raimundo Carreiro.
O ex-prefeito do Município de Oriximiná/PA foi condenado ao pagamento de débito e multa, na forma do Acórdão 4403/2009-TCU-Segunda Câmara (peça 9, p. 70) , em virtude da identificação de irregularidades na execução do Convênio 44/2001 (peça 1, p. 34-39 e 40-41) , que tinha por objeto a reforma e ampliação do cais da referida municipalidade.
Nos embargos de declaração em tela, o responsável alega que o Acórdão 3196/2016-TCU-Plenário é contraditório, omisso e viola o devido processo legal, porque negou a realização de vistoria in loco sob o argumento de que já havia sido realizada uma, sendo que, na realidade, ao verificar que o plano de trabalho tinha sido alterado, o técnico responsável não a realizou efetivamente.
Alega, também, que houve erro no cálculo do superfaturamento, porquanto o TCU, em vez de levar em conta a obra efetivamente realizada, baseou-se no plano de trabalho original.
Menciona ainda que: não houve superfaturamento; foram utilizados parâmetros de preço errados; o objeto foi alterado para melhor atender o interesse público; o vínculo entre recursos e obra está demonstrado nos autos; o TCU reconheceu que a obra foi realizada; sua condenação em débito representa enriquecimento indevido da Administração; trata-se apenas de prestação de contas incompleta; não há comprovação de dano ao Erário; documentos comprovam que a alteração era tecnicamente viável e preservava a finalidade pactuada; é equivocado dividir o valor efetivamente pago pelo preço de mercado reajustado; o valor calculado pelo TCU é inexequível; e não deve prosperar o cálculo do sobrepreço sem vistoria in loco.
Sorteado para relatar os presentes embargos de declaração, em razão de o E. Relator estar no exercício da Presidência, solicitei manifestação da Serur, responsável pela análise técnica que norteou a deliberação atacada (vide peças 264 e 268) . 
Em cumprimento, a referida unidade elaborou a instrução 272, transcrita no relatório, em que propõe conhecimento e rejeição dos embargos.
Feita a apresentação dos fatos mais relevantes ocorridos nestes autos, passo a decidir.
Conheço dos embargos por terem sido protocolados no prazo previsto no art. 34, §1º, da Lei 8.443/1992 e apontarem supostos omissão, contradição e erro de cálculo na deliberação.
Após sua condenação, mediante o mencionado Acórdão 4403/2009-TCU-Segunda Câmara, o ora embargante interpôs: (i) embargos de declaração contra o Acórdão 4403/2009-TCU-Segunda Câmara, rejeitados pelo Acórdão 925/2012-TCU-Segunda Câmara (peça 10, p. 9) ; (ii) recurso de reconsideração contra o Acórdão 4403/2009-TCU-Segunda Câmara, parcialmente provido pelo Acórdão 1108/2014-TCU-Segunda Câmara (peça 143) ; (iii) agravo contra o despacho que conheceu do recurso de reconsideração, não conhecido pelo Acórdão 7401/2012-TCU-Segunda Câmara (peça 83) ; (iv) embargos de declaração contra o Acórdão 1108/2014-TCU-Segunda Câmara, rejeitados pelo Acórdão 3439/2015-TCU-Segunda Câmara (peça 180) ; (v) recurso de revisão contra o Acórdão 4403/2009-TCU-Segunda Câmara, improvido pelo Acórdão 3196/2016-TCU-Plenário; e (vi) os embargos de declaração em tela. 
A vistoria ao local das obras foi requerida pelo ora embargante nas suas alegações de defesa, nos seus primeiros embargos de declaração, no recurso de reconsideração, no recurso de revisão e nos expedientes peças 67 e 134.
No voto condutor do Acórdão 3196/2016-TCU-Plenário, ora embargado, foi mencionada a realização de inspeção in loco. A mesma informação havia sido dada ao responsável por ocasião da prolação do Acórdão 1108/2014-TCU-Segunda Câmara. 
Houve sim inspeção. O fato de não conter as conclusões pretendidas pelo embargante, por óbvio, não afasta a validade do trabalho. 
Tal inspeção foi realizada por engenheiro civil designado pelo Departamento de Programas de Transportes Aquaviários, do então Ministério dos Transportes, conforme registrado no relatório de inspeção peça 2, p. 8-10, e no correspondente levantamento fotográfico peça 2, p. 12-29, que atestam a execução de muro de arrimo em concreto ciclópico, sem similaridade com o pactuado no termo aditivo ao convênio 44/2001. 
Com efeito, o plano de trabalho anexo ao 1º termo aditivo previa "construção de um cais de contenção de águas fluviais, em muro de arrimo de concreto armado com fundações profundas em estaca de concreto, em trecho de extensão de 100.00 metros (vertical) e 223.00 metros (inclinado) " (peça 2, p. 52-54) . Na justificativa para a proposição da obra, lê-se "o cais, além de conter as águas fluviais nos períodos de enchentes, servirá também de apoio para o embarque e desembarque de cargas e/ou passageiros, oriundos de todas as cidades e vilas do interior e outras localidades". 
O próprio ex-prefeito admite que, em vez do pactuado, foi executado, sem a devida anuência do órgão concedente, muro de arrimo vertical em concreto ciclópico e pedra argamassada, fundações em concreto ciclópico tipo sapatas, escadas e emissários em concreto ciclópico, para drenagem das águas pluviais, e rampa (muro inclinado) em concreto armado para suporte base dos trilhos, em frente aos estaleiros da construção naval.
Noto que não se trata meramente de desvio de objeto, alteração de técnica construtiva e mudança de localização. As modificações promovidas unilateralmente no projeto original pelo então prefeito impedem que se possa afirmar, com segurança, que os recursos transferidos ao município foram destinados a finalidades públicas. Isso porque, como a obra não foi realizada na área de embarque e desembarque de passageiros, mas em frente aos estaleiros, e não há elementos que demonstrem que o que foi executado conteve águas fluviais, é plausível supor que tenha atendido tão somente aos interesses particulares dos construtores navais.  
Além do mais, buscando demonstrar a destinação dada aos recursos do convênio, o responsável anexou aos autos diversas planilhas incongruentes entre si, contendo itens não previstos originalmente, sem detalhamento suficiente e distintas da utilizada para embasar os pagamentos pelos serviços executados (peça 8, p. 14, e peça 9, p. 11) . Os documentos encaminhados ao TCU pelo responsável evidenciam pagamento por itens não executados, execução sem cobertura contratual, pagamento de serviços com recursos de origens não identificadas, entre outras irregularidades. Tudo isso aventa a possibilidade de que a prestação de contas foi forjada e dificulta o estabelecimento de nexo causal entre o executado e os recursos transferidos.
Em que pesem a alteração unilateral do objeto e todas as contradições e defeitos da documentação apresentada pelo ex-prefeito, o TCU, em atuação que reputo extremamente favorável aos responsáveis, admitiu como realizados os serviços contratados pela prefeitura, aceitando aqueles com correspondência nas planilhas anexas ao termo de convênio e ao termo aditivo, únicos autorizados pelo órgão concedente, ainda que com metodologia construtiva distinta e realizados em outro local. Com base nessa comparação, utilizando como parâmetro os preços constantes das tabelas do Sinape e Sicro2 e efetuando os cálculos da forma mais conservadora e benéfica para os envolvidos, o Tribunal concluiu pela existência de superfaturamento de 107,58%, que deu origem ao débito imputado.
Todas as informações que poderia obter com uma nova vistoria, o TCU admitiu em benefício do responsável: reconheceu a existência da obra, pressupôs que possuía finalidade pública, adotou a metragem informada pelo responsável do quantitativo do cais construído, consentiu com a mudança de local e da técnica construtiva e examinou os preços com base nas planilhas por ele apresentadas, ainda que adotando como parâmetros o Sinape e Sicro2. 
Nesse sentido, o relatório condutor do Acórdão 1108/2014-TCU-Segunda Câmara, que consigna que "a fiscalização requerida em nada contribuiria para o deslinde do processo, porquanto a existência da obra e sua finalidade pública restaram reconhecidas por este Tribunal, daí porque os valores do convênio não foram impugnados integralmente, mas tão somente na parte referente ao superfaturamento detectado"  (peça 144, p. 2) .
Ademais, o responsável exerceu seu direito ao contraditório e à ampla defesa nas inúmeras oportunidades em que compareceu aos autos e apresentou os argumentos e documentos que julgou pertinentes para comprovar suas alegações. Em qualquer uma delas poderia ter apresentado laudo de vistoria técnica realizada por seus próprios meios, se considerava que, de alguma forma, isso socorreria sua defesa. 
Nesse sentido, aliás, manifestou-se o TCU nas ocasiões em que indeferiu a vistoria requerida pelo responsável, à exemplo do relatório e voto condutores do Acórdão 3196/2016-TCU-Plenário, ora recorrido, que, em consonância com a pacífica jurisprudência desta Corte, asseveram que não há amparo legal para atendimento de solicitação de perícia in loco e que cabe aos próprios interessados a produção das provas necessárias às suas defesas (peças 241, p. 2; e 242, p. 4 - vide também peças 9, p. 51; 142, p. 11, 144, p. 8) .
Havendo o TCU indicado os fundamentos da rejeição do pedido de nova vistoria, não existem a omissão nem contradição alegadas pelo embargante. 
Também não há erro de cálculo a ser corrigido. Isso porque o erro de cálculo sanável pela via estreita dos embargos declaratórios diz respeito a equívoco em operação matemática, não a discordância quanto à metodologia de cálculo empregada.
Deixo de examinar as demais alegações, tendo em vista seu nítido intuito de revolver questões já decididas, para modificar o julgado em sua essência ou substância, o que é incabível pela via escolhida, conforme decidido por este Tribunal em inúmeras ocasiões, a exemplo dos Acórdãos 92/2004 e 328/2004, do Plenário, e 137/2007 e 6.723/2010, da 1ª Câmara, bem como pelo Supremo Tribunal Federal, v. g. RE 327376/PR, DJ 12/06/2002; AI 423108 AgR-ED/DF, DJ 18/02/2005; AI 455611 AgR-ED/RS, DJ 18/02/2005; e AI 488470 AgR-ED/RS, DJ 18/02/2005.
Com essas considerações, rejeitos os embargos ora analisados e voto porque o Tribunal adote a deliberação que submeto ao Plenário.
TCU, Sala das Sessões Ministro Luciano Brandão Alves de Souza, em 2 de outubro de 2019.
WALTON ALENCAR RODRIGUES 
Relator